臺灣桃園地方法院民事判決　　　　　　　95年度訴字第2099號
原　　　告　臺灣土地銀行股份有限公司
法定代理人　甲○○
訴訟代理人　丙○○
被　　　告　博昇電子股份有限公司
兼法定代理人　乙○○
被　　　告　　丁○○
上列當事人間請求清償債務事件，於民國96年3月15日言詞辯論
終結，本院判決如下：
    主  文
被告應連帶給付原告新台幣貳佰柒拾伍萬貳仟捌佰貳拾壹元，及
自民國九十五年十一月十六日起至清償日止，按週年利率百分之
四點三二計算之利息，並自民國九十五年十二月十七日起至清償
日止，逾期在六個月以內者，按前開利率百分之十，逾期超過六
個月者，按前開利率百分之二十計算之違約金。
訴訟費用由被告連帶負擔。
本判決第一項於原告以新台幣玖拾壹萬捌仟元之現金或同面額之
中央政府重大交通建設公債乙類第三期債票供擔保後，得假執行
。但被告以新台幣貳佰柒拾伍萬貳仟捌佰貳拾壹元為原告預供擔
保後，得免假執行。
    事實及理由
一、本件被告博昇電子股份有限公司（下稱博昇公司）、乙○○
    、丁○○均未於言詞辯論期日到場，核無民事訴訟法第386
    條各款所列情形，爰依原告聲請，由其一造辯論而為判決。
二、本件原告起訴主張：被告博昇公司於民國95年9月4日邀同被
    告乙○○、丁○○為連帶保證人，簽定透支契約（下稱系爭
    借貸契約）及授信約定書，向其借款新台幣（下同）二百八
    十萬元，約定利息依原告基準利率加碼年率0.54 %機動調整
    計付，借款期間自95年9月15日起至96年9月15日止，自實際
    撥款日起，按月分期攤還本息，如逾期清償，即喪失分期攤
    還之權利，應將所欠借款全數1 次清償，且除按前開約定利
    率計息外，逾期在6個月以內部分，按前開利率10%，逾期超
    過6個月部分，按前開利率20%加付違約金。詎被告博昇公司
    就系爭借款自95年11月16日起，即未依約按期償付本息，迭
    經催討均未置理，依系爭約定書第5 條約定，其借款視為全
    部到期，共計積欠貸款本金二百七十五萬二千八百二十一元
    。而系爭借款係被告博昇公司前任法定代理人即被告丁○○
    於95年9月4日於原告公司左營分行營業廳親洽貸款及對保手
    續，嗣被告博昇公司更將所有坐落新竹市○○段508 地號土
    地及其上建號286之建物，供原告設定第1順位抵押權三百三
    十六萬元後，原告即於同年9月15 日將系爭借款撥入被告博
    昇公司設於原告公司000000000000號支票存款帳戶內，並撥
    款當日被告博昇公司即開立支票提款二百七十萬元，將部分
    借款分匯至被告博昇公司設於台北國際商業銀行南崁分行00
    000000000000號帳戶、被告乙○○設於上海商業儲蓄銀行南
    崁簡易分行00000000000000號帳戶，甚被告丁○○曾於10月
    初電話詢問原告公司南崁分行經理被告博昇公司之貸款是否
    已核撥及更換保證人事宜等語。為此，爰依消費借貸及連帶
    保證之法律關係，提起本件訴訟，並聲明：除供擔保金額外
    ，如主文所示。
三、被告丁○○雖未於言詞辯論期日到場，惟據其所提出之書狀
    略以：
  (一)伊自95年3月13日起至同年9月19日止，擔任被告博昇公司負
    責人期間，並無任何債務及欠稅情事，然因伊始終皆在高雄
    地區負責相關業務，故被告博昇公司所有帳務皆委由在桃園
    之被告乙○○負責管理，詎被告乙○○管理帳務期間有虛設
    行號、虛造交易明細、巧立名目等淘空被告博昇公司資產之
    嫌疑。雙方乃於同年9月1日合意將被告博昇公司之負責人變
    更為被告乙○○，並於同年9月19 日申請變更登記完畢，且
    伊亦將持有被告博昇公司之股份全數讓與被告乙○○，於變
    更負責人之後被告博昇公司始開始有負責、跳票、變賣工廠
    等情事。伊亦於同年9 月間曾電話告知原告公司經理被告博
    昇公司拆夥一事，並詢問貸款是否有核准，惟未獲置理。
  (二)原告將系爭借款撥入被告博昇公司之支票帳戶時，並未通知
    當時仍為被告博昇公司負責人之被告丁○○，致系爭借款遭
    被告乙○○或他人提領一空。嗣於95年11月23日被告丁○○
    知悉有放款一事時，伊曾發函予原告詢問有關被告博昇公司
    系爭借款放款情形及核貸瑕疵等疑點，惟原告拒不理會。是
    原告公司查核被告博昇公司資產、放款、授信等程序未盡詳
    實，顯有瑕疵而與有過失，致被告丁○○受有損害，依民法
    第217條規定，原告仍應負擔一半之過失責任。
  (三)再因被告博昇公司向原告借貸當時有提供不動產設定抵押，
    原告自應就抵押物先予拍賣、求償後，不足額部分始得向連
    帶保證人之被告丁○○求償等語，資為抗辯，並聲明：(一)駁
    回原告之訴。(二)如受不利判決，願供擔保，請准宣告免為假
    執行。
四、原告主張之事實，已據其提出透支契約、授信約定書、放款
    客戶歷史交易明細查詢單、基準利率表、股份有限公司變更
    登記表、支票、電匯申請書，且為被告丁○○所不爭執，而
    被告博昇公司、乙○○均經合法通知未到場，亦未提出書狀
    為爭執，依民事訴訟法第280 條第3項準用同條第1項之規定
    ，視同自認原告主張之事實，自應認原告之主張為真實可採
    。至被告丁○○固辯稱：伊發見被告乙○○有淘空被告博昇
    公司資產之嫌疑時，即與被告乙○○合意於95年9月1日變更
    被告博昇公司之負責人予被告乙○○，並於同年9月19 日完
    成變更登記。原告將系爭借款撥入被告博昇公司前開支票存
    款帳戶時，並未通知時任公司負責人之被告丁○○，致系爭
    借款遭被告乙○○或他人提領一空，且原告查核被告博昇公
    司資產、放款、授信等程序未盡詳實，顯有瑕疵而與有過失
    ，致被告丁○○受有損害，原告仍應負擔部分之過失責任云
    云。按數人負同一債務，明示對於債權人各負全部給付之責
    任者，為連帶債務；連帶債務之債權人，得對於債務人中之
    一人或數人，或其全體，同時或先後請求全部或一部之給付
    ，民法第272條第1項、第273條第1項分別定有明文。查被告
    丁○○於前開時、地代表被告博昇公司與原告簽訂系爭借貸
    契約，而同為主債務人之代理人及連帶保證人之事實，並不
    爭執，僅就原告審查被告博昇公司之核貸條件過於草率，並
    將系爭借款撥入被告博昇公司前開支票存款帳戶時，未盡通
    知義務等語。然按消費借貸因金錢或其他代替物之交付而生
    效力，固為修正前民法第475 條所明定（修正後已刪除該條
    規定），但所謂「交付」，原不以現實交付為限，倘貸與人
    已依轉帳方式，將貸款撥入借用人之銀行帳戶內以代交付者
    ，自仍發生與現實交付同等之效力（最高法院90年台上字第
    2037號判決意旨可資參照），本件被告丁○○並不否認在原
    告公司開立前開支票存款帳戶，原告並於95年9月4日成立系
    爭借貸契約後，即於同年9月15 日將系爭借款以轉帳方式撥
    入被告博昇公司前開支票存款帳戶，且斯時被告博昇公司申
    請變更負責人登記尚未完成，亦被告丁○○仍為被告博昇公
    司之負責人及保管公司印信之人，即有權支配前開支票存款
    帳戶之資金運用，非他人可資干預，並依前開最高法院判決
    意旨，原告既已依約移轉系爭借款予被告博昇公司占有支配
    下而為完成交付，嗣若系爭借款無論遭他人提領之原因為何
    ，均與原告無涉。且被告丁○○既同意擔任被告博昇公司依
    系爭借貸契約所負之債務負連帶保證責任，縱令被告乙○○
    有何盜領存款之行為，亦僅被告博昇公司得以另訴向被告乙
    ○○請求返還或賠償，並不影響債權人即原告對其債權請求
    權之行使。復被告丁○○辯稱：因被告博昇公司向原告借貸
    當時有提供不動產設定抵押，原告自應就抵押物先予拍賣、
    求償後，不足額部分始得向被告丁○○求償等語。按擔保物
    權之設定，係發生擔保債權之效力，故債權經設定擔保，債
    權人自可就該擔保物受清償或逕向債務人請求清償，債務人
    不得藉口有擔保物存在，拒絕債權人清償之請求；又連帶保
    證人，應與主債務人負同一清償責任，而債權人對於主債務
    人就實行擔保物權受清償，或起訴請求保證人清償，既得擇
    一行使，則對於與主債務人負同一清償責任之上訴人，自亦
    得擇一請求（最高法院19年上字第380號、69年台上字第192
    4 號判例可資參照）。即謂主債務除保證外，尚有物上擔保
    時，債權人究竟先就第三人提供之擔保物實行其擔保權，抑
    先向保證人請求清償，有其選擇之自由，亦即物上保證人之
    地位與保證人之地位，並無差別，況依系爭約定書第14條第
    1 項約定，原告亦毋須先就擔保物受償，得逕向立約人求償
    ，故原告縱若捨擔保物不先為受償，而逕向主債務人或連帶
    保證人即被告，請求連帶給付系爭借款、利息及違約金，應
    屬有據。
五、從而，原告依消費借貸及連帶保證之法律關係，請求被告連
    帶給付貳佰柒拾伍萬貳仟捌佰貳拾壹元，及自九十五年十一
    月十六日起至清償日止，按週年利率百分之四點三二計算之
    利息，並自九十五年十二月十七日起至清償日止，逾期在六
    個月以內者，按前開利率百分之十，逾期超過六個月者，按
    前開利率百分之二十計算之違約金，為有理由，應予准許。
六、本判決兩造均陳明願供擔保請准宣告假執行或免為假執行，
    經核於法均無不合，應予准許，爰分別酌定相當之擔保金額
    宣告之。
七、據上論結，本件原告之訴為有理由，依民事訴訟法第385 條
    第1項前段、第85條第2項，第390條第2項、第392條第2項，
    判決如主文。
中    華    民    國    96    年     3     月   29    日
                       民事第一庭法　官　吳爭奇
上為正本係照原本作成
如對本判決上訴，須於判決送達後20日內向本院提出上訴狀
中　  華　　民　　國　　96　　年　　 3　   月　 29　  日
                                 書記官　梁麗雲
